臺灣高雄地方法院刑事判決
110年度金訴字第167號
                                    110年度金訴字第168號
公  訴  人  臺灣高雄地方檢察署檢察官
被      告  戴冠宜


選任辯護人  顏子涵律師（法扶律師）
被      告  陳慶和



選任辯護人  莊曜隸律師（法扶律師）        
上列被告等因詐欺等案件，經檢察官提起公訴（109年度少連偵
字第314號、109年度偵字第24528號、110年度偵字第3725號、第
4014號）暨移送併辦（臺灣橋頭地方檢察署110年度偵字第3919
號、臺灣高雄地方檢察署110年度偵字第3976號），及追加起訴
（110年度偵字第15742號），本院判決如下：
    主  文
庚○○犯如附表二編號1至6所示之罪（共6罪），分別處附表二編
號1至6「主文」欄所示之刑，應執行有期徒刑參年。
丁○○犯如附表二編號1、5、6所示之罪（共3罪），分別處附表二
編號1、5、6「主文」欄所示之刑，應執行有期徒刑貳年。
庚○○未扣案之犯罪所得新臺幣肆萬捌仟玖佰捌拾伍元沒收，於全
部或一部不能沒收或不宜執行沒收時，追徵其價額。
丁○○未扣案之犯罪所得新臺幣拾壹萬伍仟元沒收，於全部或一部
不能沒收或不宜執行沒收時，追徵其價額。
    事  實
一、庚○○於民國109年2月27日前某日、丁○○於109年4月中旬前某
    日，分別加入真實姓名年籍不詳、網路暱稱「Adinoel Alen
    e Valizu（下稱：安德魯）」之人所屬之3人以上所組成之
    詐欺集團組織。庚○○、丁○○、「安德魯」及該詐欺集團其他
    真實姓名年籍不詳之成年人即共同意圖為自己不法所有，並
    基於3人共同詐欺取財、隱匿詐欺犯罪所得去向之洗錢犯意
    聯絡，庚○○、丁○○並基於參與前揭詐欺犯罪組織之犯意，由
    庚○○、丁○○分別於附表一編號1至4所示之時間，以各該編號
    所示之方式，將附表一編號1至4所示之帳戶資料提供予「安
    德魯」；嗣「安德魯」所屬詐欺集團成員取得上開帳戶後，
    遂分別以附表二所示之詐騙方式，致附表表二所示之乙○○、
    戊○○、壬○○、馬志蘋、辛○○、己○○等人，致其等分別陷於錯
    誤，而依指示，分別於附表二編號1至6所示時間匯款所示金
    額至所示帳戶內，再如附表二編號1至6「提領方式／金流方
    向」欄所示，由庚○○、丁○○臨櫃或操作自動櫃員機提領、轉
    帳，或由詐欺集團不詳成員在國外以提款卡提領，以此方式
    隱匿詐欺犯罪所得之去向。嗣因乙○○、戊○○、壬○○、馬志蘋
    、辛○○、己○○查覺有異報警處理，始循線查悉上情。
二、案經乙○○訴由臺北市政府警察局內湖分局報告臺灣高雄地方
    檢察署檢察官，戊○○訴由臺北市政府警察局萬華分局報告、
    己○○訴由新北市政府警察局新店分局報告臺灣臺北地方檢察
    署、辛○○訴由屏東縣政府警察局東港分局報告臺灣屏東地方
    檢察署呈請臺灣高等檢察署核轉臺灣高雄地方檢察署、壬○○
    告訴臺灣高雄地方檢察署檢察官偵查起訴，暨臺灣橋頭地方
    檢察署檢察官移送併辦。馬志蘋訴由嘉義縣警察局朴子分局
    報告臺灣嘉義地方檢察署呈請臺灣高等檢察署核轉臺灣高雄
    地方檢察署檢察官偵查後追加起訴及移送併辦。
    理  由
壹、程序事項
一、追加起訴部分：
    按於第一審辯論言詞終結前，得就與本案相牽連之犯罪或本
    罪之誣告罪，追加起訴，刑事訴訟法第265條第1項定有明文
    。查本件檢察官於110年5月27日對被告庚○○、丁○○向本院提
    起公訴，並於110年7月8日繫屬於本院（110年度金訴字第16
    7號）審理；而於本院該案言詞辯終結前，檢察官復認被告
    庚○○有一人犯數罪之相牽連案件，而於110年8月3日追加起
    訴並於110年8月11日繫屬於本院（110年度金訴字第168號）
    ，揆諸首開規定，檢察官之追加起訴合法，本院自得就上開
    2案合併審判。
二、證據能力部分：
　　按刑事訴訟法第159 條之1 至159 條之4 為傳聞法則之例外
    規定，被告以外之人於審判外之陳述，雖不符前4 條之規定
    ，而經當事人於審判程序同意作為證據，法院審酌該言詞或
    書面陳述作成時之情況，認為適當者，亦得為證據，刑事訴
    訟法第159 條之5 第1 項定有明文。查本判決所引用之供述
    證據，業據檢察官及被告庚○○、丁○○及其等辯護人均同意有
    證據能力（110年度金訴字第167號卷【下稱金訴一卷】第10
    5頁、第138頁），本院審酌該等證據作成時之情狀並無違法
    或不當等情形，認為以之作為本案證據亦屬適當，依上開規
    定自得作為認定事實之依據。
貳、實體事項
一、訊據被告庚○○、丁○○固坦承有分別將附表一編號1至4所示帳
    戶提供予「安德魯」使用，並有如附表二編號1至6所示之提
    領、轉帳行為等節，惟均矢口否認有何參與犯罪組織、加重
    詐欺、洗錢等犯行，被告庚○○辯稱：「安德魯」為其網路認
    識之友人，為潤泰集團土木工程師，因派駐在馬來西亞地區
    而需要帳戶供潤泰集團匯款使用，所以其才將附表一編號1
    至4所示帳戶提供予「安德魯」使用，其之提領、轉帳行為
    均受「安德魯」指示，只是幫助國外友人，其也是受害人，
    其並沒有參與犯罪組織、洗錢及加重詐欺之犯意及行為云云
    。被告丁○○則辯稱：其曾透過庚○○向「安德魯」借款，之後
    ，庚○○向其表示因為名下帳戶被凍結無法使用，需要借用其
    帳戶供代書業務運作，之後又向其表示「安德魯」欲借用帳
    戶，其同意庚○○、「安德魯」使用其如附表一編號4所示帳
    戶，並要求庚○○不可將提款卡寄出國外，其並沒有參與犯罪
    組織、洗錢及加重詐欺之犯意及行為云云。經查：
（一）附表二編號1至6所示告訴人乙○○、戊○○、壬○○、馬志蘋、
      辛○○、己○○，分別於各該編號所示時間遭詐欺集團成員以
      所示方式詐騙，致其等因此陷於錯誤而各自匯款如附表二
      所示之金額至所示之帳戶內乙節，業據證人即告訴人乙○○
      、戊○○、壬○○、馬志蘋、辛○○於警詢時、證人即告訴人己○○於警詢及偵訊時之證述在卷（北市警內分刑字第000000
      000號卷【下稱警二卷】第33-34、37-38頁；北檢109年度
      少連偵字第196號卷【下稱偵一卷】第87-101頁；雄檢109
      年度偵字第24528號卷【下稱偵四卷】第61-64頁；嘉朴警
      偵字第1090016962號卷【下稱追加警卷】第16-19頁；東
      警分偵字第10931697008號卷【下稱警一卷】第72-76頁；
      北檢109年度偵字第28095號卷【下稱偵二卷】第13-25頁
      ，第115-116頁），復有告訴人乙○○之臺北市政府警察局
      中正第二分局泉州派出所受理各類案件紀錄表、受理刑事
      案件報案三聯單、華泰銀行跨行匯款回單、中國信託銀行
      匯款申請書、與詐欺集團成員「Bingen Lucas」之電子郵
      件及LINE對話紀錄截圖（警二卷第29-31頁，第56-57頁；
      北市警內分刑字第1103006560號【下稱併辦警卷】第144-
      152頁），告訴人戊○○之苗栗縣警察局竹南分局後龍分駐
      所受理刑事案件報案三聯單、渣打銀行之轉帳明細、國內
      （跨行）匯款交易明細（偵一卷第137頁，第157-159頁）
      ，告訴人壬○○之郵政跨行匯款申請書（偵四卷第65頁），
      告訴人馬志蘋之凱基銀行匯款申請書、存摺內頁影本、桃
      園市政府警察局桃園分局武陵派出所受理各類案件紀錄表
      （追加警卷第147頁，第151頁，第153頁），告訴人辛○○
      之與詐欺集團成員電子郵件截圖、臺灣土地銀行匯款申請
      書（警一卷第236-240頁，第241頁），告訴人己○○之華南
      銀行匯款單（偵二卷第57頁），附表一編號1所示帳戶之
      交易明細（偵一卷第127-131頁），渣打國際商業銀行股
      份有限公司109年12月25日渣打商銀字第1090051375號函
      暨附表一編號2所示帳戶基本資料、交易明細（雄檢110年
      度偵字第3725號卷【下稱偵七卷】第9-10頁反面；偵一卷
      第133-135頁），附表一編號3所示帳戶之交易明細（偵一
      卷第117-126頁），玉山銀行個金集中部109年9月14日玉
      山個（集中）字第1090107002號函暨附表一編號4所示帳
      戶之開戶資料及交易明細（警一卷第268-272頁）在卷可
      資佐證，是此部分事實，堪予認定。
（二）又附表一編號1至4所示被告庚○○、丁○○、少年王○祐（93
      年2月生，姓名年籍詳卷）等人之帳戶資料，係分別由被
      告庚○○、丁○○以附表一所示方式提供予「安德魯」使用，
      且被告庚○○、丁○○2人亦有如附表二編號1、2、5、6所示
      之臨櫃或操作自動櫃員機之提領、轉帳行為等節，業據被
      告庚○○、丁○○供承在卷，核與少年王○祐於少年法庭證述
      相符（偵四卷第41-51頁），復有上開帳戶之交易明細、D
      HL國際快捷郵件寄貨單、中華郵政EMS國際快捷郵件寄貨
      單（偵四卷第87-89頁）、玉山銀行集中管理部110年4月2
      3日玉山個（集）字第1100022286號函暨傳票影本4張（偵
      四卷第125-130頁）在卷可參，是此部分事實亦堪予認定
      。
（三）被告庚○○雖以前詞置辯，惟查：
　　1.據被告庚○○於偵查及審理中自承：與「安德魯」係在網路
      上認識，2人僅透過通訊軟體交談、聊天，並未實際見 面
      ，「安德魯」自稱為潤泰集團土木工程師，並以照片傳送
      與潤泰集團之合約供其檢視，「安德魯」表示需要帳戶供
      公司匯款，但因疫情關係無法至臺灣申設帳戶，因此其才
      會先後提供附表一編號1至4所示帳戶予「安德魯」使用等
      語，然而，若「安德魯」真與潤泰集團簽約或受僱於該集
      團，「安德魯」於馬來西亞地區為潤泰集團處理事務所需
      之相關款項，自應以公司名義帳戶匯至契約對應之帳戶，
      以記錄公司金流進出，是由「安德魯」任意指定私人帳戶
      匯款乙節，已顯然有異於公司會計原則，再觀之附表一編
      號1至4所示帳戶之匯入款項，並無任何一筆為潤泰集團旗
      下公司名義匯入，更遑論如附表二編號1至6所示之告訴人
      乙○○等人，皆以個人名義匯款，與被告庚○○所稱「安德魯
      」之理由顯然矛盾，且與一般公司治理、經營情形顯然有
      別，而難以相信為真；又被告庚○○為具有正常智識能力之
      成年人，並以地政士為職業，並非無社會經驗之人，就「
      安德魯」所述之情形，自應有基本查證能力，卻在僅聽「
      安德魯」所言及僅看到合約照片之情況下，未為進一步查
      證，即陸續將附表一編號1至4所示帳戶提供予「安德魯」
      使用，是其辯稱係相信「安德魯」云云，顯然有違常理而
      無從採信。
　  2.再者，觀之附表一編號1至4所示帳戶之交易明細紀錄，告
      訴人乙○○等人匯款後，部分款項為詐欺集團成員持提款卡
      在國外地區提領，其餘款項則由被告庚○○或自行臨櫃、操
      作自動櫃員機，或偕同被告丁○○臨櫃提領、轉帳，甚且將
      款項在其如附表一編號2、3所示之玉山銀行、渣打銀行帳
      戶間互相匯入匯出，顯見被告庚○○將附表一編號1至3所示
      帳戶提款卡寄出，及提供附表一編號4所示帳戶帳號後，
      對於上開4個帳戶仍有實質支配力，而本件告訴人乙○○等
      人匯款金額均達新臺幣（下同）數十萬元甚且上百萬元，
      贓款金額甚鉅，一般而言，詐欺集團為保住贓款，自不可
      能將之交予不相關之人處理，縱使由參與程度較低之提款
      車手取款，亦是在製造金流斷點後即迅速轉交至詐欺集團
      高層，是被告庚○○若非詐欺集團成員，且為可信賴之人，
      詐欺集團豈有將前揭鉅額贓款長期交予在臺灣地區之被告
      庚○○保管、處理之可能？是被告庚○○辯稱：其亦為受害人
      云云，顯然為臨訟卸責之詞，而無從採信。
　　3.又被告庚○○於警詢時自承：其在109年4月15日發現名下所
      有銀行帳戶都無法使用，有至民族派出所詢問，員警告知
      是帳戶涉嫌詐欺，是在苗栗有被害人提起詐欺告訴，才 
      向丁○○借用帳戶等語（警一卷第48頁），而依其所述，其
      至遲於4月中旬已明確知悉其帳戶涉及詐欺案件，顯然「
      安德魯」使用附表一編號1至3所示帳戶時涉及詐欺犯罪，
      惟被告庚○○未因自己名下帳戶遭凍結而有所顧慮或卻步，
      仍進一步向被告丁○○借用附表一編號4所示帳戶後，再提
      供予「安德魯」使用，此亦足徵被告庚○○同為「安德魯」
      所屬詐欺集團成員之一為實。
（四）至被告丁○○雖以前詞置辯，然查：　　　
　　1.被告庚○○於向被告丁○○借用帳戶時，已知其名下帳戶因借
      予「安德魯」使用而遭報案凍結、警示，亦有將此告知被
      告丁○○，之後附表一編號4所示帳戶要提供予「安德魯」
      使用時，被告丁○○亦有同意乙節，為證人即被告庚○○於警
      詢及審理中證述在卷，且核與被告丁○○於審理中自承：庚○○借用帳戶時，已知庚○○是因為將提款卡寄給「安德魯」
      而被警示，因此向庚○○要求不可將提款卡寄出國外等語相
      符（金訴一卷第266頁），是堪予認定被告丁○○知悉被告
      庚○○名下帳戶均遭警示，仍同意提供附表一編號4所示帳
      戶供被告庚○○及「安德魯」使用無訛。再者，被告丁○○曾
      於109年3月中旬向「安德魯」借款11萬5,000元而未還，
      故「安德魯」向被告庚○○表示要求被告丁○○提供帳戶乙節
      ，為證人即被告庚○○於偵詢及本院審理時證述在卷（偵四
      卷第120頁；金訴一卷第288-289頁），而事後被告丁○○亦
      確實未償還前揭債務，是堪認「安德魯」以前揭債務免除
      作為被告丁○○提供帳戶之代價無訛。
　　2.又被告丁○○雖辯稱：庚○○曾提供「安德魯」與潤泰集團之
      合約書照片給其觀看，其有看到潤泰集團標誌，因此相信
      「安德魯」，不知道「安德魯」是詐欺集團云云，惟於審
      理中，檢察官就合約外觀、細節進一步詢問被告丁○○時，
      被告丁○○卻稱：直式或橫式，中文或英文都忘記等語（金
      訴一卷第266-267頁），以常理而言，各大商業集團標誌
      並非人人皆可辨視，故對一般人來說，大致瀏覽合約內容
      自然比辨視商業集團標誌更為有效、直觀，被告丁○○上開
      所述卻反常理而為，是自難遽予採信。又被告庚○○借用帳
      戶時，既已將借用帳戶之原因予以告知，且於正常使用帳
      戶之情形下，「安德魯」又何需以免除高達11萬5,000元
      債務之代價借用，是被告丁○○自應知悉帳戶日後提供予「
      安德魯」使用時，同樣有涉及犯罪、遭警示、凍結之可能
      性，而仍以免除債務之代價同意提供，自難認其所辯不知
      「安德魯」為詐欺集團乙節為可採。
　  3.另被告丁○○之辯護人主張：被告丁○○縱使成立犯罪，亦僅
      構成幫助犯，並提出被告丁○○與案外人SONIA之對話紀錄
      ，認被告丁○○容易受騙云云，然於將附表一編號4所示帳
      戶出借予「安德魯」期間，被告丁○○仍可使用上開帳戶購
      買比特幣，並有偕同被告庚○○臨櫃提領款項及匯款，顯見
      其與被告庚○○相同，受詐欺集團信任而保有帳戶之實質支
      配力，故均為詐欺集團成員之一，並為詐欺集團製造金流
      斷點，故其所為顯係構成要件行為，而非僅止幫助行為；
      再者，被告丁○○與案外人如何相處，實核與本案無涉；從
      而，被告丁○○之辯護人前揭主張，尚無從對被告丁○○為有
      利之認定。
（五）按共同實施犯罪行為之人，在合同意思範圍以內，各自分
      擔犯罪行為之一部，相互利用他人之行為，以達其犯罪之
      目的者，即應對於全部所發生之結果，共同負責。又共同
      正犯之成立，祇須具有犯意之聯絡及行為之分擔，既不問
      犯罪動機起於何人，亦不必每一階段犯行，均須參與。再
      共同正犯之意思聯絡，原不以數人間直接發生者為限，若
      有間接之聯絡者，亦包括在內，如甲分別邀約乙、丙犯罪
      ，雖乙、丙間彼此並無直接之聯絡，亦無礙於其為共同正
      犯之成立。準此，行為人參與構成要件行為之實施，並不
      以參與構成犯罪事實之全部或始終參與為必要，即使僅參
      與構成犯罪事實之一部分，或僅參與某一階段之行為，亦
      足以成立共同正犯。查詐欺集團為實行詐術騙取款項，除
      施行詐術之人外，尚需蒐羅帳戶以躲避追緝，及提領款項
      以確保犯罪所得，各犯罪階段緊湊相連，仰賴多人縝密分
      工，相互為用，方能完成集團性犯罪，雖各共同正犯僅分
      擔實行其中部分行為，仍應就全部犯罪事實共同負責；是
      縱有部分詐欺集團成員未直接對被害人施以詐術，惟提供
      帳戶資料並配合提領、處理後續贓款之人，均係詐欺集團
      犯罪歷程不可或缺之重要環節，且集團成員係以自己犯罪
      之意思，參與部分犯罪構成要件之行為，自屬共同正犯。
      查，被告庚○○、丁○○分別提供如附表一編號1至4所示帳戶
      ，並為附表二編號1至6「提領方式／金流方向」欄所示之
      提領、轉帳行為，顯係為自己犯罪之意思參與犯罪而為構
      成要件行為，縱使本案詐欺集團內每個成員分工不同，然
      此均在該詐欺集團成員犯罪謀議內，被告庚○○、丁○○雖僅
      負責整個犯罪行為中之一部分，惟其等與「安德魯」及本
      案詐欺集團其他成員相互間，應認在合同意思範圍內，各
      自分擔犯罪行為之一部，並相互利用他人之行為，以達犯
      罪之目的，自應對於上開3人以上共同詐欺取財犯行所生
      之全部犯罪結果共同負責。
（六）又按洗錢防制法業於105年12月28日修正公布，並於106年
      6月28日施行，新法第14條第1項之一般洗錢罪，只須有第
      2 條各款所示洗錢行為之一，而以第3條規定之特定犯罪
      作為聯結為已足。申言之，洗錢之定義，在新法施行後，
      與修正前規定未盡相同，因此是否為洗錢行為，自應就犯
      罪全部過程加以觀察，不僅須行為人客觀上有掩飾或隱匿
      特定犯罪所得之財物或財產上利益之具體作為，主觀上更
      須具有掩飾或隱匿其犯罪所得或變得之財產或財產上利益
      與犯罪之關聯性，使其來源形式上合法化，以逃避國家追
      訴、處罰之犯罪意思，始克相當。是依新法規定，倘行為
      人意圖掩飾或隱匿特定犯罪所得來源，而將特定犯罪所得
      直接消費處分，甚或交予其他共同正犯予以隱匿，或由共
      同正犯以虛假交易外觀掩飾不法金流移動，即難認僅單純
      犯罪後處分贓物之行為，應仍構成新法第2條第1或2款之
      洗錢行為。查被告庚○○、丁○○2人分別提供附表一編號1至
      4所示帳戶予「安德魯」及其所屬詐欺集團使用，並於告
      訴人乙○○等人受騙匯款後，為詐欺集團提領或轉帳匯款，
      製造金流斷點，使偵查機關難以追查贓款流向，以達掩飾
      詐欺犯罪所得之本質及去向，自屬洗錢防制法所稱之洗錢
      行為。
（七）末按組織犯罪防制條例所稱之犯罪組織，係指三人以上，
      以實施強暴、脅迫、詐欺、恐嚇為手段或最重本刑逾5年
      有期徒刑之罪，所組成具有持續性及牟利性之有結構性組
      織；而所稱有結構性組織，係指非為立即實施犯罪而隨意
      組成，不以具有名稱、規約、儀式、固定處所、成員持續
      參與或分工明確為必要，組織犯罪防制條例第2條第1、2
      項分別定有明文。本件被告庚○○、丁○○所參與之詐欺集團
      ，成員係以網路交友，再進而以感情詐騙他人金錢獲取不
      法所得為目的，分別負責於網路上與被害人認識交談、提
      供或蒐集人頭帳戶或提領、處理贓款等行為，被告庚○○、
      丁○○於本案所擔任者為帳戶提供者及提領、處理贓款第第
      一線人員，堪認被告庚○○、丁○○所參與者，係透過縝密之
      計畫與分工，成員彼此相互配合，由三人以上所組成之於
      一定期間內以實施詐欺為手段而牟利之具有持續性及牟利
      性之有結構性犯罪組織，堪以認定。
（八）綜上所述，被告庚○○、丁○○2人所辯均尚難採信，本件事
      證明確，被告2人所涉前揭參與犯罪組織、加重詐欺及洗
      錢等犯行均堪認定，均應予依法論科。
二、論罪：
（一）行為人於參與詐欺犯罪組織之行為繼續中，先後多次為加
      重詐欺之行為，因參與犯罪組織罪為繼續犯，犯罪一直繼
      續進行，直至犯罪組織解散，或其脫離犯罪組織時，其犯
      行始行終結。故該參與犯罪組織與其後之多次加重詐欺之
      行為皆有所重合，然因行為人僅為一參與犯罪組織行為，
      侵害一社會法益，屬單純一罪，應僅就「該案中」與參與
      犯罪組織罪時間較為密切之首次加重詐欺犯行論以參與犯
      罪組織罪及加重詐欺罪之想像競合犯，而其他之加重詐欺
      犯行，祗需單獨論罪科刑即可，無需再另論以參與犯罪組
      織罪，以避免重複評價。是如行為人於參與同一詐欺集團
      之多次加重詐欺行為，因部分犯行發覺在後或偵查階段之
      先後不同，肇致起訴後分由不同之法官審理，為裨益法院
      審理範圍明確、便於事實認定，即應以數案中「最先繫屬
      於法院之案件」為準，以「該案件」中之「首次」加重詐
      欺犯行與參與犯罪組織罪論以想像競合。縱該首次犯行非
      屬事實上之首次，亦因參與犯罪組織之繼續行為，已為該
      案中之首次犯行所包攝，該參與犯罪組織行為之評價已獲
      滿足，自不再重複於他次詐欺犯行中再次論罪，俾免於過
      度評價及悖於一事不再理原則（最高法院109年度台上字
      第3945號判決意旨可資參照）。查被告庚○○、丁○○加入上
      述詐欺集團後，就附表二編號1所為均係詐欺犯行中「最
      先繫屬於法院之案件」中犯罪時間最早之案件，有臺灣高
      雄地方檢察署起訴送審之函文及其上所蓋本院之收文章、
      被告2人之臺灣高等法院被告前案紀錄表可稽，依上述最
      高法院判決意旨，附表二編號1所示犯行，為被告庚○○、
      丁○○「最先繫屬於法院之案件」之「首次」加重詐欺犯行
      ，自應論以被告庚○○、丁○○參與犯罪組織行為無訛。
（二）核被告庚○○、丁○○就附表二編號1所為，分別係犯係犯組
      織犯罪防制條例第3條第1項後段之參與犯罪組織罪、刑法
      第339條之4第1項第2款三人以上共同犯詐欺取財罪、洗錢
      防制法第14條第1項之洗錢罪；被告庚○○就附表二編號2至
      6所為、被告丁○○就附表二編號5、6所為，分別均係犯刑
      法第339條之4第1項第2款三人以上共同犯詐欺取財罪、洗
      錢防制法第14條第1項之洗錢罪。公訴意旨就被告庚○○、
      丁○○所涉附表二編號1所示部分，漏論組織犯罪防制條例
      第3條第1款，應予補充，又本院業已當庭告知此部分罪名
      ，已無害被告庚○○、丁○○防禦權之行使，併此敘明。又檢
      察官移送併辦部分（臺灣橋頭地方檢察署110年度偵字第3
      919號、臺灣高雄地方檢察署110年度偵字第3976號），與
      本件上開有罪部分，為事實同一之一罪關係，本院自應併
      予審究，附此敘明。
（三）又被告庚○○、丁○○就附表二編號1、5、6所示部分，與「
      安德魯」及其所屬詐欺集團不詳成員間，被告庚○○就附表
      2至4所示部分，與「安德魯」及其所屬詐欺集團不詳成員
      間，就上開犯行有犯意聯絡及行為分擔，應論以共同正犯
      。
（四）另就附表編號1至3所示之告訴人乙○○、戊○○、壬○○部分，
      前揭告訴人雖然有數次匯款行為，詐欺集團成員各係向同
      一被害人為數個詐欺取財犯行，各係為達到向同一被害人
      詐欺取財之目的，分別基於單一犯意而在密切接近之時間
      及空間內接續為之，且係侵害同一被害人之財產法益，各
      行為之獨立性甚為薄弱，應分別視為數個舉動之接續施行
      ，而各為接續之一行為，而分別論以一罪。又被告庚○○就
      附表二編號1至6所示、被告丁○○就附表二編號1、5、6所
      示犯行，均係以一行為觸犯前揭數罪名，為想像競合犯，
      應依刑法第55條規定，均應從一重即論以三人以上共同犯
      詐欺取財罪處斷。
（五）被告庚○○就附表二編號1至6、被告丁○○就附表二編號1、5
      、6所犯各罪，被害人不同，犯意各別、行為互殊，應予
      分論併罰。
三、科刑： 
    爰以行為人責任為基礎，審酌被告庚○○、丁○○為智識成熟之
    成年人，亦非無謀生能力，竟分別為賺取利益及免除債務，
    即提供附表一編號1至4所示帳戶，供詐欺集團成員作為實行
    詐欺犯罪行騙財物、洗錢之犯罪工具，並為詐欺集團提領、
    處理帳戶內款項，使詐欺集團成員得以順利獲得贓款，侵害
    告訴人乙○○等人之財產法益，並增加司法單位追緝之困難，
    所為均應予非難；復審酌被告庚○○、丁○○犯後均矢口否認犯
    行，且未填補告訴人等所受經濟損失，犯後態度不佳；兼衡
    被告庚○○自稱空大肄業之智識程度、中低收入入戶、單親，
    被告丁○○自稱碩士畢業之智識程度、經濟狀況不佳（金訴一
    卷第410頁），及被告2人於附表二各該編號所示犯行之參與
    程度、犯罪所造成之損失等一切具體情狀，分別量處如附表
    二編號1至6「主文」欄所示之刑。復審酌被告庚○○、丁○○於
    本案所為犯行，罪質相同，且犯罪時間堪稱集中，對法益侵
    害之加重效應不大，如以實質累加之方式定應執行刑，則處
    罰之刑度顯將超過其行為之不法內涵，而違反罪責原則，及
    考量因生命有限，刑罰對被告造成之痛苦程度，係隨刑度增
    加而生加乘效果，而非以等比方式增加，是以隨罪數增加遞
    減其刑罰之方式，當足以評價被告行為之不法內涵，併考量
    其犯罪情狀、參與程度，分別定如主文所示之應執行刑。
四、沒收部分：　
（一）按犯罪所得，屬於犯罪行為人者，沒收之。前二項之沒收
      ，於全部或一部不能沒收或不宜執行沒收時，追徵其價額
      ，刑法第38條之1第1項前段、第3項定有明文。又就刑事
      處罰而言，「連帶」本具有「連坐」之性質，在民事上，
      連帶債務之成立，除當事人明示外，必須法律有規定者為
      限（民法第272條參照）。沒收兼具刑罰與保安處分之性
      質，以剝奪人民之財產權為內容，係對於人民基本權所為
      之干預，自應受法律保留原則之限制。共同犯罪行為人之
      組織分工及不法所得，未必相同，特別是集團性或重大經
      濟、貪污犯罪，彼此間犯罪所得之分配懸殊，其分配較少
      甚或未受分配之人，如仍應就全部犯罪所得負連帶沒收之
      責，超過其個人所得之剝奪，無異代替其他犯罪參與者承
      擔刑罰，顯失公平。故共同犯罪，其所得之沒收，應就各
      人分得之數為之（最高法院104年度第13次刑事庭會議決
      議意旨參照）。查：
　  1.就被告庚○○之犯罪所得部分，起訴書雖認為共18萬元，惟
      被告庚○○於偵詢時明確供稱：附表一編號4所示帳戶，於1
      09年4月22日存入2萬3,985元，為「安德魯」給予之勞務
      費；另附表一編號1所示帳戶，於109年3月13日提領之5,0
      00元，同年月26日提領之1萬元，及同年4月7日提領之1萬
      元，亦均為「安德魯」所欲給予之勞務費等語（偵四卷第
      31頁，第85頁），此核與附表一編號1、4所示帳戶之交易
      明細相互吻合，是堪認被告庚○○之犯罪所得共為4萬8,985
      元，而非起訴書所認之18萬元，此部分犯罪所得，雖未扣
      案，仍應依前揭規定予以宣告沒收，並於全部或一部不能
      沒收或不宜執行沒收時，追徵其價額。
　  2.另被告丁○○部分，如前所認定，係以債務11萬5,000元為
      代價而提供帳戶，是此部分自屬於其犯罪所得，雖未扣案
      ，仍應依前揭規定予以宣告沒收，並於全部或一部不能沒
      收或不宜執行沒收時，追徵其價額。
五、強制工作部分（被告庚○○、丁○○參與組織犯罪部分）：
    末按司法院大法官110年12月10日公布之釋字第812號解釋，
    106年4月19日修正公布之組織犯罪防制條例第3條第3項規定
    ：「犯第1項之罪者，應於刑之執行前，令入勞動場所，強
    制工作，其期間為3年」（嗣107年1月3日修正公布第3條，
    但本項並未修正），就受處分人之人身自由所為限制，違反
    憲法比例原則及憲法明顯區隔原則之要求，與憲法第8條保
    障人身自由之意旨不符，應自本解釋公布之日起失其效力。
    從而被告庚○○、丁○○就附表二編號1所為固以一行為觸犯參
    與犯罪組織罪、加重詐欺取財罪、洗錢罪，經本院依刑法第
    55條前段規定，從一重之加重詐欺取財罪處斷，惟因組織犯
    罪防制條例第3條第3項強制工作之規定業經大法官解釋公布
    失效，自無再予論斷被告是否尚需依前揭規定宣告強制工作
    之必要，附此敘明。
據上論斷，應依刑事訴訟法第299條第1項前段、第265條，組織
犯罪防制條例第3條第1項前段，洗錢防制法第14條第1項，刑法
第11條、第28條、第339條之4第1項第2款、第55條、第51條第5
款、第38條之1第1項、第3項，刑法施行法第1條之1，判決如主
文。
本案經檢察官甲○○提起公訴，檢察官毛麗雅、顏郁山移送併辦，
檢察官毛麗雅追加起訴，檢察官丙○○到庭執行職務。
中　　華　　民　　國　　111 　年　　4 　　月　　13　　日
                  刑事第四庭  審判長法  官  王俊彥
　　　　　　　　　                  法  官  姚億燦 
　　　　　　                  　　　法　官  楊書琴
以上正本與原本無異。　　　　　　　　　
如不服本判決應於收受判決後20日內向本院提出上訴書狀，並應
敘述具體理由。其未敘述上訴理由者，應於上訴期間屆滿後20日
內向本院補提理由書(均須按他造當事人之人數附繕本)「切勿逕
送上級法院」。
中　　華　　民　　國　　111 　年　　4 　　月　　13　　日
                                    書記官  王珮綺   
附錄：論罪科刑法條
組織犯罪防制條例第3條第1項
發起、主持、操縱或指揮犯罪組織者，處3年以上10年以下有期
徒刑，得併科新臺幣1億元以下罰金；參與者，處6月以上5年以
下有期徒刑，得併科新臺幣1千萬元以下罰金。但參與情節輕微
者，得減輕或免除其刑。
洗錢防制法第14條第1項
有第二條各款所列洗錢行為者，處7年以下有期徒刑，併科新臺
幣5百萬元以下罰金。
中華民國刑法第339條之4
犯第339條詐欺罪而有下列情形之一者，處1年以上7年以下有期
徒刑，得併科1百萬元以下罰金：
一、冒用政府機關或公務員名義犯之。
二、三人以上共同犯之。
三、以廣播電視、電子通訊、網際網路或其他媒體等傳播工具，
    對公眾散布而犯之。
前項之未遂犯罰之。

附表一：供被害人匯款之帳戶
編號 申設人 金融機構帳戶帳號 交付／提供時間 交付／提供方式 1 庚○○ 玉山銀行 帳號：000-0000000000000號 109年2月27日10時許 被告庚○○於左列時間，以國際快捷郵件將左列帳戶之提款卡寄至馬來西亞予「安德魯」，再以WHAT APP通訊軟體告知「安德魯」提款卡密碼。 2 庚○○ 渣打銀行北高雄分行 帳號：000-00000000000000號 109年3月14日 被告庚○○於左列時間，以DHL國際快捷郵件將左列帳戶之提款卡寄至馬來西亞予「安德魯」，再以WHAT APP通訊軟體告知「安德魯」提款卡密碼。 3 王○祐 國泰世華銀行 帳號：000-000000000000號 109年3月底至同年4月5日間 被告庚○○於左列時間，以國際快捷郵件將左列帳戶之提款卡寄至馬來西亞予「安德魯」，再以WHAT APP通訊軟體告知「安德魯」提款卡密碼。 4 丁○○ 玉山銀行北高雄分行 帳號：000-0000000000000號 109年4月15至20日間 被告丁○○於左列時間將左列帳戶（含提款卡）交予被告庚○○；被告庚○○再拍攝該帳戶帳號，並將照片以LINE傳送予「安德魯」使用。 
附表二：
編號 告訴人／被害人 詐騙方式 匯款時間 匯款金額（新臺幣：元） 匯入帳戶 提領方式／金流方向 主文 1 （ 即起訴書附表二編號3） 乙○○ （告訴） 詐欺集團不詳成員於108年10月間，先後使用臉書帳號暱稱「Bingen Lucas」、LINE及電子郵件與乙○○聊天，並佯稱：在敘利亞擔任軍醫，工作非常危險，希望乙○○可以匯款幫助其脫離危險環境云云，致乙○○陷於錯誤，而依指示，分別於右列時間匯款所示金額至所示帳戶。 109年3月27日 20萬元 附表一編號2所示帳戶 由詐欺集團成員持提款卡在國外ATM提領現金。 庚○○三人以上共同犯詐欺取財罪，處有期徒刑壹年陸月。 丁○○三人以上共同犯詐欺取財罪，處有期徒刑壹年肆月。    109年5月5日 597,460元 附表一編號4所示帳戶 1.被告庚○○、丁○○於109年5月11日臨櫃轉帳匯款138萬元（含辛○○之款項）至柯又華帳戶。 2.被告庚○○於109年5月8日至11日間，轉帳共14萬元至不詳帳戶，並以ATM提款共62,000元。  2（即起訴書附表二編號1） 戊○○ （告訴） 詐欺集團不詳成員於109年2月23日16時51分許起，使用臉書帳號暱稱「Andrew Lee」與戊○○聊天，待戊○○降低戒心後，「Andrew Lee」即向其佯稱要寄送口罩給其云云，致戊○○陷於錯誤，而依指示，分別於右列時間臨櫃匯款所示金額至右列帳戶。 109年3月30日  30萬元 附表一編號3所示帳戶 被告庚○○於同年3月31日臨櫃提款30萬元。  庚○○三人以上共同犯詐欺取財罪，處有期徒刑貳年。    109年3月31日14時25分許 200萬元 附表一編號2所示帳戶 1.被告庚○○於109年4月1日臨櫃提款60萬元，存入附表一編號1所示帳戶。 2.其餘款項由詐欺集團成員持提款卡在國外ATM提領現金。     109年4月1日11時17分許 46萬元 附表一編號1所示帳戶 1.被告庚○○於109年4月7日臨櫃提款50萬元，存入附表一編號2所示帳戶。 2.其餘款項由詐欺集團成員持提款卡在國外ATM提領現金。  3 （ 即起訴書附表二編號2） 壬○○ （告訴） 詐欺集團不詳成員於不詳時間，使用臉書帳號暱稱「WANG james」與壬○○聊天，並佯稱：為軍人，「身處外地無銀行營業」，「聯合國要求變更150萬元鈔票持有人為壬○○本人」，「鈔票遭烏克蘭機場扣押」，「現金鈔票已在桃園機場但卡關」云云，致壬○○陷於錯誤，而依指示，分別於右列時間匯款所示金額至所示帳戶。 109年4月9日13時22分 166,100元 附表一編號3所示帳戶 由詐欺集團成員持提款卡在國外ATM提領現金。 庚○○三人以上共同犯詐欺取財罪，處有期徒刑壹年陸月。    109年4月9日13時56分 166,100元       109年4月9日14時19分 166,100元       109年4月9日14時19分 166,100元       109年4月9日14時48分 166,100元    4 （ 即追加起訴書所示） 馬志蘋 （告訴） 詐欺集團不詳成員於109年2月1日起，在網路交友軟體以暱稱「Elvis Lee」與馬志蘋聊天，並佯稱：需要錢購買機票及支付接替費用云云，致馬志蘋陷於錯誤，而依指示，於右列時間匯款所示金額至所示帳戶。 109年4月10日 1,391,560元 附表一編號2所示帳戶 由詐欺集團成員持提款卡在國外ATM提領現金。 庚○○三人以上共同犯詐欺取財罪，處有期徒刑壹年捌月。 5 （ 即起訴書附表二編號4所示） 辛○○ （告訴） 詐欺集團不詳成員於不詳時間，使用臉書帳號暱稱「晴朗韋恩」與辛○○聊天，並佯稱：欲娶辛○○為妻，並要寄一個內有170萬元美金之箱子給辛○○購買新房，請辛○○代收箱子，但箱子經過海關要收各種關稅云云，致辛○○陷於錯誤，而依指示，於右列時間匯款所示金額至所示帳戶。 109年5月11日11時45分許 100萬元 附表一編號4所示帳戶 1.被告庚○○、丁○○於109年5月11日臨櫃轉帳匯款138萬元（含乙○○之款項）至柯又華帳戶。 2.被告庚○○於109年5月13日轉帳3萬元至不詳帳戶，並以ATM提款共3萬元。 庚○○三人以上共同犯詐欺取財罪，處有期徒刑壹年捌月。 丁○○三人以上共同犯詐欺取財罪，處有期徒刑壹年陸月。 6 （ 即起訴書附表二編號5所示） 己○○  （告訴） 詐欺集團不詳成員於109年4月1日起，在社群網站「SINGLE 50」帳號「DR FRED MING KIM」與己○○聊天，並佯稱：其為聯合國派駐在伊朗戰區之醫生，無法處理在英國的包裹，要求己○○幫忙處理云云，致己○○陷於錯誤，而依指示，於右列時間匯款所示金額至所示帳戶。 109年5月15日14時許 583,000元 附表一編號4所示帳戶 1.被告庚○○、丁○○於109年5月18日臨櫃轉帳匯款415,000元至張若郁帳戶。 2.被告庚○○於109年5月15日轉帳3萬元至不詳帳戶，並以ATM提款共12萬元。 庚○○三人以上共同犯詐欺取財罪，處有期徒刑壹年陸月。 丁○○三人以上共同犯詐欺取財罪，處有期徒刑壹年肆月。